【裁判字號】    98,簡上,89
【裁判日期】    990331
【裁判案由】    遷讓房屋
【裁判全文】
臺灣屏東地方法院民事判決              98年度簡上字第89號
上  訴  人  甲○○
被上訴人    乙○○
訴訟代理人  孔福平律師
上列當事人間請求遷讓房屋等事件，上訴人對於中華民國98年8
月13日本院潮州簡易庭98年度潮簡字第208 號第一審判決提起上
訴，本院於民國99年3 月17日言詞辯論終結，判決如下：
    主  文
上訴駁回。
第二審訴訟費用由上訴人負擔。
    事實及理由
一、被上訴人主張：上訴人於民國97年5 月27日向被上訴人承租
    門牌號碼屏東縣東港鎮○○路245 號房屋（下稱系爭房屋）
    ，兩造並訂有租賃契約，約定租期自97年5 月27日起至112
    年5 月26日，租金每月新臺幣（下同）4 萬5000元，上訴人
    雖簽發2 張支票支付前4 個月租金，惟該支票因存款不足而
    遭退票，經被上訴人催告上訴人支付租金，上訴人僅於97年
    11月繳納租金10萬元後即未曾再支付任何租金，經被上訴人
    再以存證信函催繳租金，上訴人仍置之不理，且繼續占用系
    爭房屋，計算97年6 月1 日至98年5 月31日止，上訴人原應
    支付12期租金共54萬元，扣除上開已繳租金10萬元，上訴人
    尚積欠44萬元租金未給付，且上訴人遲付租金總額已達2 個
    月以上，被上訴人已終止系爭租賃契約，上訴人應將系爭房
    屋遷讓返還被上訴人。又上訴人於系爭租賃契約終止後繼續
    占用系爭房屋，自屬無權占有使用系爭房屋，受有利益，上
    訴人應自98年6 月1 日起至返還系爭房屋之日止，按月賠償
    被上訴人未收租金之損害4 萬5000元等語，並於原審聲明：
    上訴人應將系爭房屋遷讓返還被上訴人；又應給付被上訴人
    44萬元，並自98年6 月1 日起至返還系爭房屋之日止，按月
    給付被上訴人4 萬5000元；並願供擔保請准宣告假執行。嗣
    於本院聲明：上訴駁回。
二、上訴人則以：雖有積欠被上訴人承租系爭房屋之租金，惟已
    於97年12月間，繳付租金10萬元。其未能按時繳納租金，只
    因一時週轉困難。又承租系爭房屋是要申請設立老人養護中
    心，但被上訴人卻向相關單位舉發，阻止上訴人申請營業執
    照，並使上訴人因此遭主管機關開罰並負擔高額罰款，造成
    上訴人投資之金錢血本無歸等語置辯。並於本院聲明：(1)原
    判決廢棄。(2)被上訴人在第一審之訴及假執行之聲請均駁回
    。(3)如受不利判決，願供擔保，請准宣告免為假執行。
三、被上訴人主張兩造訂有系爭租賃契約，上訴人除繳納租金10
    萬元外，未再繳納租金，且系爭房屋仍由上訴人占有之事實
    ，業據其於原審提出系爭租賃契約暨公證書、屏東東港郵局
    第242 、290 、303 、341 號存證信函、支票、掛號郵件收
    件回執影本等件為證，復為上訴人於本院98年12月28日準備
    程序所自認，自堪信為真。
四、按承租人於租賃關係終止後，應返還租賃物；承租人租金支
    付有遲延者，出租人得定相當期限，催告承租人支付租金，
    如承租人於其期限內不為支付，出租人得終止契約。租賃物
    為房屋者，遲付租金之總額，非達2 個月之租額，不得依前
    項之規定，終止契約。其租金約定於每期開始時支付者，並
    應於遲延給付逾2 個月時，始得終止契約，民法第455 條前
    段、第440 條第1 項、第2 項分別定有明文。經查，系爭租
    賃契約自97年5 月27日訂約起，扣除上訴人所繳納之租金10
    萬元，系爭租賃契約迄被上訴人提起本件訴訟表示終止契約
    ，請求上訴人返還系爭房屋，上訴人並於98年6 月9 日收受
    起訴狀繕本止，上訴人積欠租金合計為44萬元（45,000 元
    ×12期－100,000 元＝440,000 元）。又上訴人遲付租金總
    額既達2 個月，被上訴人自得終止系爭租賃契約，然上訴人
    於系爭租賃契約終止後，自應負有返還系爭房屋之義務，被
    上訴人請求上訴人遷讓返還系爭房屋，即有理由，應予准許
    。
五、次按無法律上之原因而受利益，致他人受損害者，應返還其
    利益，民法第179條定有明文。又無權占有他人之土地，可
    獲得相當於租金之利益為社會通常之觀念，最高法院61年台
    上字第1695號判例可資參照。上訴人於系爭租賃契約終止後
    ，即無法律上原因占用系爭房屋，受有相當於租金之利益，
    致被上訴人受有無法使用收益系爭房屋之損害，是被上訴人
    請求上訴人給付相當於租金之不當利益，自屬有據。本院審
    酌系爭租賃契約所定之租金數額為每月4 萬5000元，認被上
    訴人主張系爭租賃契約終止後，上訴人所受相當於租金之不
    當得利，以系爭租賃契約約定之租金數額每月4 萬5000元為
    計算基準，尚屬合理。
六、綜上所述，上訴人尚積欠被上訴人租金44萬元，系爭租賃契
    約終止後，仍由上訴人占用系爭房屋之事實，已如前述，故
    被上訴人依據系爭租賃契約及民法第455 條、第179 條規定
    ，請求上訴人遷讓返還系爭房屋，並給付租金44萬元，及自
    98年6 月1 日起至遷讓返還系爭房屋之日止，按月給付相當
    於租金4 萬5000元之不當得利，即屬有據。原審所為上訴人
    敗訴之判決，並無不合，上訴意旨指摘原判決不當，求予廢
    棄改判，並無理由，應予駁回。
七、至上訴人於本院抗辯被上訴人向相關單位舉發並阻止上訴人
    取得營業執照，以致上訴人蒙受損失一節，惟該等陳述並未
    於原審提出，核屬新攻防方法，上訴人復未能釋明有民事訴
    訟法第447 條第1 項但書所列事由，依同條第3 項規定，本
    院自不予審酌，附此敘明。
八、據上論結，本件上訴為無理由，依民事訴訟法第436 條之1
    第3項、第449 條第1 項、第78條，判決如主文。
中    華    民    國    99    年    3     月    31    日
                  民事第二庭    審判長法  官  張世賢
                                      法  官  蔡嘉裕
                                      法  官  陳威宏
正本係照原本作成。
不得上訴。
中    華    民    國    99    年    3     月    31    日
                                      書記官  陳勃諺

司法院資訊處製作；財團法人民間司法改革基金會備份。
